臺灣臺東地方法院民事判決　　　　　　　　 99年度建字第4號
原　　　告　磊庭營造股份有限公司
法定代理人　王廣德
訴訟代理人　劉秉恆
被　　　告　經濟部水利署第八河川局
法定代理人　吳金水
訴訟代理人　邱聰安律師
　　　　　　姚敏郎
上列當事人間請求給付工程款事件，本院於民國100年10月6日言
詞辯論終結，判決如下：
    主      文
原告之訴及假執行聲請均駁回。
訴訟費用由原告負擔。
    事實及理由
壹、程序部分：
  (一)按當事人之法定代理權消滅者，訴訟程序在有法定代理人承
    受其訴訟以前，當然停止；當事人有訴訟代理人者，訴訟程
    序不因其法定代理權消滅而當然停止；聲明承受訴訟，應提
    出書狀於受訴法院，由法院送達於他造，民事訴訟法第 170
    條、第173條、第176條分別定有明文。查被告於訴訟進行中
    其法定代理人已由陳隆政變更為吳金水，此有被告所提出經
    濟部民國100年 6月29日經人字第10003664670號令影本（見
    本院卷三第176頁）為證，被告於100年10月 4日向本院所提
    出民事聲明承受訴訟狀亦經原告收受無訛，是吳金水聲明承
    受本件訴訟，核與上揭規定相符，應予准許。
  (二)按訴狀送達後，原告不得將原訴變更或追加他訴，但經被告
    同意者、請求之基礎事實同一者、擴張或減縮應受判決事項
    之聲明者，不在此限，此觀諸民事訴訟法第255條第 1項第1
    款、第2款及第3款之規定自明。次按原告於判決確定前，得
    撤回訴之全部或一部。但被告已為本案之言詞辯論者，應得
    其同意，民事訴訟法第262條第1項復有明文。經查，原告起
    訴時係依民法第231條第1項、第241條第2項、第491條第1項
    、第2項及系爭契約第21條第3項等規定，請求被告給付其所
    承攬「卑南溪台東大堤段暨卑南溪出口段環境改善工程」（
    下稱系爭工程）契約變更後所追加之機電工程施工費新臺幣
    （下同）7,999,995元、土木工程施工費111,106元、包商管
    理費721,876元、專業顧問公司委託費702,000元、電機技師
    公會鑑定費160,000 元、配合專業顧問公司、電機技師公會
    整理相關文書、檢討會議、差旅費、加班費及交通費300,00
    0元及營業稅438,770元等款項，其起訴聲明為：被告應給付
    原告10,436,626元及自起訴狀繕本送達之翌日起按週年利率
    5%計算之利息（下稱遲延利息）。嗣於100年 3月1日在本院
    準備程序時，以言詞提出捨棄（應係撤回）依民法第231 條
    第1項、第241條第 2項規定為請求權基礎，亦捨棄（應係減
    縮聲明）上開土木工程施工費111,106 元之部分（見本院卷
    二第281頁至第282頁），其聲明為：給付原告10,265,060元
    及遲延利息，復於100年 4月12日追加系爭契約第4條為其請
    求權基礎。而原告上開所為訴之撤回、訴之追加及減縮訴之
    聲明，業經被告同意（見本院卷三第179 頁），或核屬減縮
    應受判決事項之聲明，且均係基於兩造於97年7月7日所簽訂
    工程契約（下稱系爭契約）及系爭工程因契約機電工項變更
    增加工程款之爭議，請求之基礎事實要屬同一，揆諸前開規
    定，於法並無不合，自應准許。
貳、實體部分：
一、原告主張：原告於97年 6月26日以38,980,000元標得由被告
    所承辦之系爭工程，與被告於97年7月7日簽訂系爭契約，原
    告依約於97年7月15日起開工，嗣經原告申請延展工期2次，
    並經被告同意，實際完工日期則為98年 1月25日，系爭工程
    已於98年 3月13日完成驗收程序，正式移交予被告接管。惟
    原告施作系爭工程期間發現如依被告於97年10月 2日以水八
    工字第0971005530號函所核發之（土木）修正圖說並按原設
    計圖說規劃施工，將完全無法符合該機電系統之一般性基本
    功能需求，另有關機電原設計相關圖說、規範、標單所列材
    料、設備及工項，顯存在設計漏項及數量不足之問題，是原
    告即委託專業機電顧問公司，另行提出具體可行「符合技術
    需求之規劃建議書」（下稱系爭規劃建議書），向被告表示
    原設計圖說無法達成需求，並向被告請求暫停施工，然被告
    竟於97年11月19日以水八工字第0971006210號函知原告：相
    關疑點已釐清，故仍請按圖說及契約規定施工。因工期緊迫
    ，要求加派人員機具趕工，以免逾期受罰。原告為免遭巨額
    逾期罰款，並基於維護系爭工程驗收接管後之工程品質，只
    得按上揭具體可行之系爭規劃建議書之內容加緊施工。原告
    復請求被告應同意就爭議受影響部分暫停履約，詎被告於97
    年12月23 日以水八工字第09701006840號函知原告：契約圖
    說所載明之規格乃最低規範，如使用優於本規範之產品，被
    告亦「樂觀其成」，此應與系爭契約第21條第 3項擬制變更
    之原則相符，原告請求核實給付工程款即屬有據。且原告在
    系爭工程竣工後，已提出機電竣工圖予被告，按系爭規劃建
    議書完成之工項及數量均明確標示於機電竣工圖內，並於系
    爭工程初驗完成後，主張將系爭設計變更與結算差異之爭議
    ，委由公正客觀之第三者鑑定，經被告於98年 2月26日水八
    工字第09850004340 號函表示同意先行備查，隨後原告委託
    高雄市電機技師公會（下稱電機技師公會）就系爭工程爭議
    項目進行鑑定。電機技師公會於98年 3月10日完成鑑定報告
    書，參照鑑定報告書內容所示，被告所提出原設計圖說確實
    存有設計漏項及數量不足之缺失，被告未善盡定作人之協力
    義務，以完全不可行之設計規劃，倉促發包，原告主張應依
    其所提出系爭規劃建議書及竣工圖為被告所核准之工程圖書
    而為擬制契約變更之主張，並依系爭契約第4條、第21條第3
    項規定及民法第491條第 1項、第2項等規定，請求被告應給
    付其如本院卷二第190- 1頁附表A所示機電工程施工費7,942
    ,415元，包商管理費721,876元，專業顧問公司委託費702,0
    00元，電機技師公會鑑定費160,000 元，配合專業顧問公司
    、電機技師公會整理相關文書、檢討會議、差旅費、加班費
    及交通費300,000元及營業稅438,770元等變更追加後之工程
    款（總計10,268,061元，原告本件請求被告給付10,265,060
    元，下稱系爭工程款）等語。並聲明：(一)被告應給付原告10
    ,265,060元自起訴狀繕本送達翌日（即99年 5月29日）起至
    清償日止，按週年利率 5％計算之利息。(二)請准供擔保宣告
    假執行。
二、被告則以：系爭工程採公開招標方式辦理，依投標須知第 6
    條規定，投標廠商就工程圖說，如有疑義，得在招標文件規
    定之日前，請求釋疑，並得提出異議及申訴，原告於投標時
    已提出切結書，表示充分瞭解相關法令並願遵守。而原告於
    決標前（即97年 6月26日前）並未提出任何異議及申訴，已
    同意本契約圖說之相關規定，原告於決標前不提任何意見，
    卻於施工3個多月後，即於97年10月6日方致函予被告，表示
    其欲自行更改機電系統所增加之費用，且由被告承受全數額
    外費用，顯不合理。而系爭工程之工程圖說除詳列相關圖面
    及單價分析外，設計圖面均載明「機電、管線、軟硬體設備
    及安裝詳列單價分析表，並含系統整合相關費用，並需實際
    操作符合才可辦理驗收，廠商應妥為估價」等說明。機電工
    程契約費用為7,999,200 元，原告原始標單估列關於系統整
    合之相關費用為1,899,200 元，已約佔契約機電工程總價金
    高達23.7％，此投標價本已包含系統整合相關費用，而原告
    於得標後竟將屬於系統整合相關費用，全部拆成細項再要求
    追加約12,000,000元之鉅額工程款。況且被告從未要求或同
    意原告變更機電系統工項，原告先於97年10月 6日發函通知
    被告擬追加7,109,502 元，嗣於98年10月29日在行政院公共
    工程委員會召開第4次履約調解會時，復追加金額至10,436,
    625元，此金額已超過系爭契約有關機電部分工程款約1.3倍
    之多，原告主張契約變更顯與系爭契約之約定不符，其自行
    更改系統所增加之費用，被告並無義務支付。另被告於98年
    10月12日委請機電顧問檢視被告機電現地實作情形，發現有
    嚴重未按圖施工之情形，且於施工過程中，被告除有針對土
    木部分辦理圖面修正外，機電工程部分均無變更，且土木之
    修正圖已於97年 7月30日送至原告工地主任並簽名確認，原
    告主張依被告之修正圖，重新檢討設計圖，才發現電機設計
    有問題等語，顯與事實不符。再因系爭工程已於98年 3月13
    日已就功能性驗收完成，原告於99年 3月31日繳交工程及機
    電保固金後，被告已結算完成並支付全部尾款，兩造應已合
    意依現況功能性達成為完工與否之依據。至於原告未依系爭
    契約變更之約定，自行變更未按圖說施作之機電系統工項，
    請求被告給付工程款，自屬無據等語置辯。並聲明：(一)原告
    之訴及假執行之聲請均駁回。(二)如受不利判決願供擔保免為
    假執行。
三、兩造不爭執事項：
  (一)兩造於97年7月7日簽訂系爭契約（工程名稱：「卑南溪臺東
    大堤暨卑南溪出口段改善環境工程」，該工程係由被告於97
    年 6月26日辦理公開招標，原告報價最低，由原告得標），
    契約性質為承攬契約，依系爭契約約定契約金額38,980,000
    元，工程結算金額按照機關核准之工程書圖及實做工程數量
    計算之，開工日期為97年 7月15日，原訂竣工日期為97年12
    月11日，經兩次延展工期，分別為25日及20日，完工期限延
    長至98年1月25日，而原告已於98年1月25日完工，並無逾期
    （見本院卷二第126頁、第185條、第255頁至第256頁及第28
    7頁，本院卷三第183頁）。
  (二)就系爭工程被告於98年 3月13日已經完成功能性驗收，原告
    亦於99年 3月31日繳交工程及機電保固金，被告在驗收結算
    完成後已支付全部尾款。依驗收紀錄所載之結算金額41,804
    ,323元；最後付款金額即是99年 4月19日之工程請款單，請
    款期數：第9期（核退末期款及保留款），本期款項：2,007
    ,256元（見本院卷一第190頁、第196 頁，本院卷二第114頁
    ，本院卷三第144頁至第145頁）。
  (三)兩造對於本案就系爭「卑南溪臺東大堤暨卑南溪出口段改善
    環境工程」當事人各自提出往來之函文暨所附資料、行政院
    公共工程委員會（開會通知）函、調解不成立證明書，本件
    系爭工程招標公告文件，形式上真正均不爭執（見本院卷二
    第108頁、第254頁，本院卷三第147頁）。
  (四)系爭契約書中所附工程圖說及設計是由被告所提出，依契約
    應由原告按圖施作，系爭工程就土木工程部分修正2 次，並
    未就機電部分進行修正，被告於98年 2月19日以（98）磊配
    發字第0106號函檢送系爭工程機電竣工圖15張（見本院卷二
    第113頁及第188頁；見本院卷三第114頁至第129頁）。
  (五)有關系爭契約配置圖「圖名：噴水系統配置圖」（圖說第21
    頁）及「圖說：原有噴灑系統安裝自動控制設備」（圖說第
    22頁）為有關「遠端遙控及自動控制」部分，對應原告標單
    單價分析表部分為第24頁及第26頁，並對應「噴灑工程遠端
    遙控及監視系統品名規格表」（共9頁，見本院卷二第23 頁
    ），此由原告於發包階段所提出，為契約內容之規定，亦即
    「圖名：噴水系統配置圖」（圖說第21頁）第 2點所指「補
    充說明書施工規範」（本院卷二第254頁、第255頁）。
  (六)原告原所施作99年卑南溪高壓水幕噴灑系統改善工程，被告
    未予變動部分包括1.控制站6站。2.蓄水池結構體6座。3.高
    壓噴槍24支。4.攝影機13只、及其控制線路等相關設備（如
    同軸電纜、訊號轉換器等）。5.電力系統（含控制盤、回路
    、馬達等）。6.噴槍系統（含管路、配線、馬達等）。7.蓄
    水池系統（含沈水馬達8只、液面控制器等）8.抽水系統（
    含鑿深井5座及沈水馬達5座）（見本院卷二111頁）。
  (七)被告於99年6 月21日召開「卑南溪臺東大堤暨卑南溪出口段
    改善環境工程」解除機電保固金及「卑南溪高壓水幕噴灑系
    統改善工程」監視系統及遠端控制系統介面協接等案協調會
    ，原告由公司員工廖富淦、王敬忠、張日新代表原告參加協
    調會，另被告於同年7月7日辦理「卑南溪臺東大堤暨卑南溪
    出口段改善環境工程」機電設施現況現場勘查紀錄，原告於
    99 年6月21日協調會會議紀錄及同年7月7日現場勘查紀錄（
    含現勘結果一覽表、結果示意圖）均不表爭執。
四、本件爭點：
  (一)原告提出系爭規劃建議書並按其施作，是否符合系爭契約第
    21條第 3項及第26條之約定而發生契約變更之效力，而得依
    系爭契約第4條請求被告給付系爭工程款？
  (二)上開若無理由，則原告是否得依據民法第491條第1項、第2
    項之規定，請求被告給付系爭工程款？
五、本院得心證之理由：
  (一)原告按其自行提出之系爭規劃建議書請求被告為契約變更，
    被告並未於接受前即請求原告先行施作，不符系爭契約第21
    條第 3項契約變更之約定，且原告主張之契約變更未經被告
    同意，亦無兩造所簽立之書面為憑，依系爭契約第26條之約
    定，亦屬無效，原告主張契約變更，並依系爭契約第 4條請
    求被告給付系爭工程款，均為無理由。
  1.按契約當事人約定其契約須用一定方式者，在該方式未完成
    前，推定其契約不成立，民法第 166條定有明文。次按，解
    釋意思表示，應探求當事人之真意，不得拘泥於所用之辭句
    ，民法第98條定有明文。而探求契約當事人之真意，應通觀
    契約全文，依誠信原則，從契約之主要目的及經濟價值等作
    全盤之觀察，若契約文字，有辭句模糊，或文意模稜兩可時
    ，固不得拘泥於所用之辭句，但解釋之際，並非必須捨辭句
    而他求，倘契約文字業已表示當事人真意，無須別事探求者
    ，即不能反捨契約文字更為曲解，此亦有最高法院86年度台
    上字第3873號判決意旨可資參照。
  2.原告主張系爭契約有關機電部分之圖說不符需求，其按系爭
    規劃建議書施作，係經被告以函知如其使用優於系爭契約規
    範之產品，被告亦表示「樂觀其成」，而依系爭契約第21條
    第 3項及第26條有關契約變更之約定應屬為契約變更等語，
    被告則否認同意契約變更，伊從未要求或同意原告變更機電
    系統於原設計圖說外增加工項，原告自行變更未按圖施作，
    除與系爭契約之約定不符，復請求追加之工程款亦不可取等
    語置辯，是本件首應審酌者厥為原告依系爭規劃建議書內容
    施作，所增加之工項及數量，是否符合系爭契約中第21條第
    3 項及第26條規定而發生契約變更之效力。
  3.經查，兩造就系爭工程有關契約變更之約定第26條「契約變
    更，非經機關及廠商雙方之合意，作成書面紀錄，並簽名或
    蓋章者，無效。」（見本院卷一第21頁及反面）訂有明文，
    即有關系爭契約內容變更係屬約定要式行為，是兩造有關契
    約變更即應依上開約定辦理。而原告於系爭工程施作期間自
    行提出系爭規劃建議書向原告請求契約變更，並無兩造合意
    ，亦無作成書面等情，業經原告自認在卷（見本院卷二第28
    7頁、卷三第184頁），則原告所主張之契約變更既未經兩造
    意思表示合致，復無變更契約之書面可資為憑，即與系爭契
    約之約定不符，自難認以原告所主張之契約變更為有效。
  4.次查，原告雖主張被告曾於97年11月19日及同年12月23日就
    其所提出之契約變更（即系爭規劃建議書）以函文告知「樂
    觀其成」，系爭契約係擬制變更，符合系爭契約第21條第 3
    項之約定。惟按系爭契約第21條第 3項之約定為「機關於接
    受廠商所提出須變更之事項前即請求廠商先行施作或供應，
    其後未依原通知辦理契約變更或僅部分辦理者，應補償廠商
    所增加之必要費用」，原告據該條主張請求被告補償其費用
    自應以被告接受其契約變更前即「請求」其先行施作其「所
    提出須變更之事項」為前提，方符合該項約定之要件，若被
    告僅通知其應依原契約約定施作，自非該項約定之「請求」
    ，其理甚明。而觀諸被告於97年11月19日以水八工字第0971
    006210號函覆原告申請系爭工程停工乙案之函文主旨所示「
    相關疑點已釐清（詳如說明），故仍請按圖說及契約規定施
    工。」（見本院卷一第70頁）及於97年12月23日以水八工字
    第09701006840 號函覆原告申請機電工程有爭議部分暫停履
    約乙案主旨所示「相關疑點已釐清（詳如說明），故仍請按
    圖說及契約規定加派人員機具趕工…」（見本院卷一第93頁
    ），均係被告函請原告依系爭契約約定及按圖施作，並無請
    求原告依系爭規劃建議書施作或供應之意旨。另上揭97年12
    月23日函說明二固有「…本契約圖說所載明之規格乃最低規
    範，貴公司（即原告）如使用優於本規範之產品，本局（即
    被告）亦『樂觀其成』，惟不得增加契約價金。」之記載，
    然此乃被告重申系爭契約第24條「…廠商得敘明理由，…徵
    得機關書面同意…以較優者代之。但不得據以增加契約價金
    」約定意旨，亦非請求原告依系爭規劃建議書變更施作，原
    告逕以被告上開函文中有「樂觀其成」用語，進而主張即係
    屬系爭契約第21條第 3項「機關接受所提出須變更之事項前
    即『請求』廠商先行施作或供應」之要件，應係原告片面擷
    取函文用語之自為解釋，難認可採。是原告此部主張即與系
    爭契約之約定未合，難認有據，並無可採，被告抗辯伊未同
    意契約變更，亦未請求原告就其自行提出之變更事項先行施
    作，原告所主張契約變更與系爭契約約定不符，尚屬有據，
    應為可取。
  5.至於原告另主張其於施工期間已按其所提出之系爭規畫建議
    書施工，並於完工時送交竣工圖，被告已核准在案，被告收
    受原告提出之竣工圖且核准在案，即屬同意變更云云，然按
    系爭契約第29條有關竣工及驗收程序之約定，該條第 1款約
    明「竣工：廠商應於履約標的預定竣工日前或竣工當日，將
    竣工日期書面通知機關，該通知須檢附工程竣工圖表，機關
    應於收到該通知（含工程竣工圖表）之日起 7日內會同廠商
    ，依據契約、圖說或貨樣核對竣工之項目及數量，以確定是
    否竣工。」。而查，原告檢附系爭工程竣工圖表，顯係依上
    開約定通知被告其已竣工請求進行驗收，難認被告核准竣工
    圖及完成驗收，即屬同意原告依系爭規劃建議書之內容施作
    ，而完成契約變更之程序，原告此部主張顯有誤會，併此敘
    明。
  6.承上，兩造未就系爭工程中有關機電系統部分有契約變更之
    合意，被告就原告所請求之契約變更，亦未於接受前即請求
    原告先行施作，是原告主張契約變更，核與系爭契約第21條
    第 3項及第26條之約定不符，難認可採。又原告主張其所請
    求之系爭工程款均係基於系爭規劃建議書變更追加工程之費
    用，均為原設計外之工項，且非系爭契約數量之追加（見本
    院卷二第184頁、第253頁、第284頁、第287頁；卷三第44頁
    、第144 頁），而原告既未就此部分追加工程另與被告合意
    變更契約，系爭規劃建議書即非被告核准之工程書圖甚明，
    縱變更追加之工程為原告所施作，原告依系爭契約第4條「
    工程結算金額按照機關核准之工程書圖及實作工程數量計算
    之」之約定，請求被告就系爭契約約定外之工項按實作數量
    給付系爭工程款，仍屬無據，應不足採。
  (二)原告依據民法第491條第1項、第2項之規定請求被告給付系
    爭工程款，亦屬無理由。
  1.按稱承攬者，謂當事人約定，一方為他方完成一定之工作，
    他方俟工作完成，給付報酬之契約；如依情形，非受報酬，
    即不為完成其工作者，視為允與報酬。未定報酬額者，按照
    價目表所定給付之；無價目表者，按照習慣給付，民法第49
    0條第 1項及第491條分別定有明文。承攬契約為債權契約，
    其成立不以訂立書面為必要，且工作期間、工作報酬金及其
    計算方式之約定，非承攬契約成立之點，故兩造就上開各點
    ，雖未以書面約定，亦不礙承攬契約之有效成立，而前揭第
    491 條規定，即係定作人與承攬人就承攬人為定作人完成一
    定之工作之承攬契約必要之點達成合意，成立承攬契約後，
    兩造就工作報酬金及其計算方式未加約定或約定不明時，始
    有其適用。即如報酬之計算因未約定而有所爭議，自得依上
    揭第491 條規定而決定報酬之給付，惟如兩造業已訂立書面
    契約就承攬工作範圍、報酬及其計算方式均加以約定，則兩
    造自應依契約之約定行使負擔彼此之權利義務，至於承攬人
    所得請求之承攬報酬，自應探究其所完成之工作是否屬於承
    攬契約所約定之工作範圍，如為否定，亦非定作人所同意施
    作，且依情形難認係契約約定工作所必須，則承攬人即難據
    以民法第491 條之規定主張視為定作人允與報酬，並請求定
    作人給付該部報酬。
  2.經查，系爭契約為承攬契約，系爭契約書中所附工程圖說為
    被告所設計及提出，依契約應由原告按圖施作等情，為兩造
    所不爭執，業如上揭三、(一)(四)所示，兩造之權利義務即應按
    系爭契約之約定行使負擔之，而原告承攬系爭工程，其主給
    付義務為完成系爭契約所約定之工作，且重點在於應按被告
    設計提供之工程書圖施工，被告之主給付義務則在於給付承
    攬報酬。有關系爭工程報酬及其計算方式依系爭契約第 4條
    「本工程契約金額計新臺幣參千捌佰玖拾捌萬元整，詳細表
    附後，工程結算金額按照機關核准之工程書圖及實做工程數
    量計算之。」、第 6條「本契約所附詳細價目表所列數量為
    估計數，不應視為廠商完成履約所須供應或施作之實際數量
    。」、第22條「依前條辦理變更契約後數量如有增減，其工
    程費之計算，仍以原訂單價為準，但有新增工程項目時，由
    機關及廠商雙方共議合理單價」及第24條「契約約定之標的
    ，…徵得機關書面同意後，以其他規格、功能及效益相同或
    較優者代之。但不得據以增加契約價金」等約定（見本院卷
    一第19頁反面至第20頁）要屬明確，系爭工程之報酬，應以
    原告依被告所核准之工程書圖所施作之工項實作實算而定，
    如原告以較優之規格取代契約所訂之規格，原告仍不得據以
    增加契約價金，是依系爭契約有關承攬報酬之計算尚非因未
    約定而有所爭議，先此敘明。
  3.次查，兩造就系爭工程已完成驗收，被告就工程尾款業已給
    付完畢，並不爭執，業如上揭三、(二)所述，且原告所請求之
    系爭工程款，既非原設計圖說之施作項目，亦非系爭契約工
    項數量之追加，均係系爭契約約定以外之工項（見本院卷二
    第287頁、卷三第44頁及第144頁），原告無從依系爭契約之
    約定請求被告給付系爭工程款，亦經本院認定如前。又原告
    依其自行提出之系爭規劃建議書所施作之工項（原約定工項
    外），未經被告同意，且就系爭契約而言，顯已有未按圖施
    作之情形，另原告自行變更契約約定而施作，亦與系爭契約
    第21條第 2項前段「廠商於機關接受其所提出須變更之相關
    文件前，不得自行變更契約」之約定相違。再者，被告業曾
    以如上揭(一)4.所示之函文告知原告應按圖施作，原告卻仍自
    行變更契約而依其自行所提出系爭規劃建議書自行施作系爭
    契約約定外且非經被告同意之工項，依本件上揭事實，可否
    視為被告允與報酬，顯非無疑。
  4.從而，本件原告自行變更契約所自行施作之工項，除與系爭
    契約之約定不符，亦與上揭民法第491條第1項「如依情形，
    非受報酬，即不為完成其工作者，視為允與報酬」即定作人
    完成工作，因工作報酬及其計算方式未加約定或約定不明報
    酬，應另計支酬之情形有別，原告依上開規定請求系爭工程
    款，難認有據，洵無可採。
六、綜合上述，原告依據系爭契約第21條第3項、第4條之約定及
    民法第491條之規定請求被告給付系爭工程款，均為無理由
    ，應予駁回。
七、原告之訴既經駁回，其假執行之聲請，已失所依據，應併予
    駁回。
八、本件事證已臻明確，其餘兩造主張、陳述暨所提之證據，經
    審酌均與本院前揭判斷不生影響，爰不一一詳予論述，附此
    敘明。
據上論結，原告之訴為無理由。依民事訴訟法第78條，判決如主
文。
中    華    民    國    100    年    10    月    20   日
              民事第一庭   審判長法  官  李芳南
                                 法  官  陳世源
                                 法  官  楊憶忠
以上正本係照原本作成。
如對本判決上訴，須於判決送達後20日內向本院提出上訴狀，如
委任律師提起上訴者，應一併繳納上訴審裁判費。
中    華    民    國   100    年    10    月    20    日
                                 書記官  林建成